臺灣高等法院刑事裁定
110年度聲字第2079號
聲  請  人  臺灣高等檢察署檢察官
受  刑  人  游家準


上列聲請人因受刑人數罪併罰有二裁判以上，聲請定其應執行之
刑（聲請案號：臺灣高等檢察署110年度執聲字第985號），本院
裁定如下：
    主  文
游家準犯如附表所示各罪所處之刑，應執行有期徒刑貳年。
　　理　由
一、聲請意旨略以：受刑人游家準因詐欺數罪，先後經判決確定
    如附表，應依刑法第53條、第51條規定，定其應執行之刑，
    爰依刑事訴訟法第477條第1項聲請裁定等語。
二、按裁判確定前犯數罪者，併合處罰之。數罪併罰，有二裁判
    以上者，依刑法第51條之規定，定其應執行之刑。又宣告多
    數有期徒刑者，於各刑中之最長期以上，各刑合併之刑期以
    下，定其刑期；但不得逾30年。刑法第50條第1項前段、第5
    3條及第51條第5款分別定有明文。又刑事訴訟法第370條第2
    項、第3項，已針對第二審上訴案件之定應執行之刑，明定
    有不利益變更禁止原則之適用，於分屬不同案件之數罪併罰
    有應更定執行刑者，本於同為定刑裁定應為相同處理之原則
    ，法院於裁定定應執行之刑時，自仍應有不利益變更禁止原
    則法理之考量，亦即另定之執行刑，其裁量所定之刑期，不
    得較重於前定之執行刑加計後裁判宣告之刑之總和，否則即
    與法律秩序理念及法律目的之內部界限有違（最高法院103
    年度第14次刑事庭決議及最高法院93年度台非字第192號判
    決意旨參照）。再按數罪併罰，乃因刑罰之科處，應以行為
    人之責任為基礎，考量人之生命有限，刑罰對被告造成之痛
    苦程度，係以刑度增加而生加乘成效果，而非等比方式增加
    ，如以實質累加方式執行，刑責恐將偏重過苛，不符現代刑
    事政策及刑罰之社會功能，故透過定應執行刑程式，採限制
    加重原則，授權法官綜合斟酌被告犯罪行為之不法與罪責程
    度、各罪彼此間之關聯性（例如數罪犯罪時間、空間、各行
    為所侵害法益之專屬性或同一性、數罪對法益侵害之加重效
    應等）、數罪所反應被告人格特性與傾向、對被告施以矯正
    之必要性等，妥適裁量最終具體應實現之刑罰，以符罪責相
    當之要求。因此，法院於酌定執行刑時，應體察法律恤刑之
    目的，為妥適之裁量，俾符合實質平等原則（最高法院105
    年度台抗字第626號裁判意旨參照）。
三、又數罪併罰之案件，其各罪判決均係宣告刑，並非執行刑，
    縱令各案中一部分犯罪之宣告刑在形式上已經執行，仍應依
    法聲請犯罪事實最後判決之法院裁定，然後再依所裁定之執
    行刑，換發指揮書併合執行，其前已執行之有期徒刑部分，
    僅應予扣除之問題（最高法院90年度台非字第340號、95年
    度台非字第320號判決意旨參照）。
四、經查：
　㈠本件受刑人犯如附表編號1至4所示各罪，先後經判處如附表
    所示之刑確定，其中附表編號1、2所示之罪，經臺灣高等法
    院臺中分院以107年度上訴字第1403號判決定應執行刑有期
    徒刑1年6月，嗣經最高法院以108年度台上字第1403號判決
    上訴駁回確定；附表編號3、4所示之罪，經本院以109年度
    上更一字第151號判決定應執行刑有期徒刑1年6月確定，有
    本院被告前案紀錄表及各該刑事判決在卷可稽（見本院卷第
    11至126頁）。又如附表編號2至4所示之罪，其犯罪時間係
    在如附表編號1所示裁判確定日(民國108年5月16日)前所犯
    ，而本件聲請定應執行刑之犯罪事實最後判決法院為本院，
    茲檢察官聲請就附表所示各罪，定其應執行刑，本院審核認
    其聲請為正當，應予准許。
  ㈡爰審酌受刑人所犯如附表所示之4罪均為加重詐欺取財罪，係
    受刑人加入同一詐欺集團所為，各罪犯罪時間集中於106年8
    月間至9月上旬，犯罪時間相近，所侵害法益種類相同，且
    犯罪情節、行為態樣、手段、動機均屬相同，責任非難重複
    程度較高，並斟酌受刑人犯罪行為之不法及罪責程度、各罪
    之關聯性、犯罪次數、數罪所反應被告人格特性與傾向、對
    被告施以矯正之必要性等，就其所犯前揭各罪為整體非難評
    價，暨前述各罪定應執行刑之外部界限（各宣告刑中刑期最
    長之有期徒刑1年2月以上，各刑合併計算之刑期即有期徒刑
    4年7月以下），及不利益變更禁止原則（編號1、2所示之罪
    經定應執行刑有期徒刑1年6月；編號3、4所示之罪經定應執
    行刑有期徒刑1年6月；以上合計刑期為有期徒刑3年）等應
    遵守之內部界限，定其應執行之刑如主文所示。
　㈢至受刑人犯如附表編號1、2所示之罪，業已執行完畢，此有
    本院被告前案紀錄表附卷可佐，惟此部分既與附表編號3、4
    所示之罪合於數罪併罰之要件，揆諸前揭說明，其數罪併罰
    所定應執行之刑，尚未執行完畢，仍應就如附表編號1至4所
    示之罪所處之刑合併定應執行刑，僅係檢察官就已執行之附
    表編號1、2所示罪刑部分，於換發執行指揮書時予以扣除，
    附此敘明。　　　
據上論斷，應依刑事訴訟法第477條第1項，刑法53條、第51條第
5款，裁定如主文。
中　　華　　民　　國　　110 　年　　5 　　月　　24　　日
                  刑事第十一庭  審判長法　官  周煙平
                                      法　官  陳俞伶
                                      法　官  連育群
以上正本證明與原本無異。
如不服本裁定，應於收受送達後五日內向本院提出抗告狀。
                                      書記官  廖紫喬
中　　華　　民　　國　　110 　年　　5 　　月　　24　　日